【裁判字號】    95,交聲,456
【裁判日期】    950725
【裁判案由】    聲明異議
【裁判全文】
臺灣臺中地方法院交通事件裁定        95年度交聲字第456號
原處分機關  交通部公路總局臺中區監理所臺中市監理站
異  議  人
即受處分人  乙○○
法定代理人  甲○○
上列受處分人因違反道路交通管理處罰條例案件，對於交通部公
路總局臺中區監理所臺中市監理站95年6 月15日所為之裁決（裁
監稽違字第裁61-GD0000000號裁決書），聲明異議，本院裁定如
下：
    主  文
異議駁回。
    理  由
一、原處分機關略以：本案係臺中市警察局第六分局何安派出所
    當場舉發受處分人乙○○於民國（下同）95年5 月20日22時
    15分騎乘車號IXC- 999號重型機車，行經臺中市○○路與文
    心路口，因「無照駕駛（禁駛）」違規，受處分人於應到案
    日期前提出申訴，復經原舉發機關函覆違規屬實，該所遂於
    95年6月15日以裁監違字第裁61-GD0000000 號裁決書，裁處
    罰鍰新台幣（下同）6000元整（移送書誤繕為9600元），逾
    期則依裁決書處罰主文規定裁處，於法並無不合等語。
二、本件異議人即受處分人乙○○則以：伊17歲，無駕駛執照，
    於95年5月20日騎乘車號IXC-999機車搭載友人，經中港路往
    市區方向行駛，過大容東街時，因沒機油，引擎因而縮缸，
    車速緩慢滑行至中港路2 段21號前即完全無法騎乘，遂與友
    人推行至東興路口迴轉至台中港路，在推行過何厝路時，又
    停下買水飲用，後又持續推行至中港路與文心路口之加油站
    買機油加入，伊當時機車停在加油站旁之騎樓下，且伊和友
    人雖發動車子，但並未騎乘，卻被員警開立無照駕駛罰單，
    爰聲明異議云云。
三、按道路交通管理處罰條例第21條業於94年12月28日修正公布
    ，並於95年7月1日開始施行，依據行政罰法第5 條所規定：
    行為後法律或自治條例有變更者，適用行政機關最初裁處時
    之法律或自治條例，本件自應適用修正前道路通管理處罰條
    例之規定，先予敘明。又道路交通管理處罰條例所稱之汽車
    ，依該條例第3條第8款規定，包括機器腳踏車在內，而汽車
    駕駛人，未領有駕駛執照駕車者，處新台幣（下同）6000元
    以上12000 元以下罰鍰，並當場禁止其駕駛及扣留其車輛牌
    照，修正前道路交通管理處罰條例第21條第1項第1款定有明
    文。
四、經查，本件受處分人乙○○於95年5 月20日22時15分許，騎
    乘車牌號碼IXC- 999重型機車，在臺中市○○路、文心路口
    處，因「無照駕駛（禁駛）」之違規事實，為臺中市第六分
    局何安派出所員警高富男依法當場掣單舉發等情，有該局中
    市警交字第GD0000000 號舉發違反道路交通管理事件通知單
    及原處分機關違反道路交通管理事件裁決書在卷可稽。受處
    分人雖辯以：伊被開罰單當時因機車引擎故障，並沒有騎乘
    機車云云。惟查，證人高富男即本件掣單舉發之員警於本院
    95年7 月10訊問時到庭證稱：當天伊是在臺中港路與文心路
    執行危險駕車取締勤務，在晚上10點左右，看到兩個年輕人
    騎著改裝過的機車沿著中港路往市區方向行駛，伊就騎機車
    跟在他們後面，後來跟丟了，伊就繼續在臺中港路與文心路
    執行勤務，騎到臺中港路與文心路交叉路口時，就發現該機
    車及那兩個年輕人，因那部機車改裝過，整個機車龍頭沒有
    外殼，所以很好辨識，伊就過去盤查他們，他們自稱因引擎
    縮缸，所以才停在那邊。盤查結果，兩人皆無駕照，且受處
    分人承認有騎該車，伊就開單告發等語。而受處分人就其所
    有之機車龍頭沒有外殼一節，亦不爭執，證人應無誤認之虞
    ，參以證人證稱：第一次看到該機車與取締之時間相隔約20
    分鐘等語，核與受處分人所稱牽機車之時間為2 、30分鐘大
    致相符。又受處分人年僅17歲，並未領有機車駕駛執照，經
    警舉發前，確有騎乘上開機車搭載其友人行經臺中市○○路
    與文心路之事實，業據受處分人於聲明異議狀及本院95年7
    月10日訊問時自承在卷。則員警上開所證，應與事實相符，
    而堪採信。依此，舉發當日，受處分人確有無駕駛執照騎乘
    機車之違規事實，堪以認定，縱員警舉發當時，受處分人因
    機車引擎故障，而暫時未騎乘機車，仍無礙於受處分人當天
    未領有駕駛執照騎乘機車之違規事實。本件受處分人無照駕
    駛之違規事實明確，受處分人上開所辯，並非可採。從而，
    原處分機關據以援引上開規定，裁處罰鍰新台幣6000元，逾
    期則依裁決書處罰主文規定處罰，並無不當，本件異議為無
    理由，應予駁回。
五、據上論斷，應依道路交通管理處罰條例第87條第2 項、道路
    交通案件處理辦法第19條，裁定如主文。
中    華    民    國    95    年     7    月     25   日
                  交通法庭    法  官  林慧英
上正本證明與原本無異。
如不服本裁定應於送達後5日內向本院提出抗告狀。
                              書記官  廖碩薇
中    華    民    國    95    年     7    月     25   日


司法院資訊處製作；財團法人民間司法改革基金會備份。
